【裁判字號】    92,重再,21
【裁判日期】    921113
【裁判案由】    侵權行為損害賠償
【裁判全文】
臺灣高等法院民事裁定  九十二年度重再字第二一號
    再審原告
    兼聲請人    甲○○
    再審被告
    兼相對人    國立政治大學
    法定代理人  鄭瑞城
右當事人間侵權行為損害賠償事件，再審原告對於中華民國九十年十二月十日本院八
十八年度重訴字第七五號所為判決，提起再審之訴，並對中華民國九十一年十二月二
十四日本院九十一年度重再字第二四號所為裁定，聲請再審，本院裁定如左：
      主    文
再審之訴及聲請均駁回。
再審訴訟及聲請費用均由再審原告負擔。
      事    實
一、本件再審原告提起再審之訴及聲請再審意旨略以：伊於九十二年八月十六日收悉
    財物分類標準九十一年增訂版，發見本院八十八年度重訴字第七五號判決基礎之
    鑑定報告，認水電設備攤提折舊年限為五十五年，顯然有誤；又伊於九十年八月
    上旬收受之鑑定報告，未見鑑定人鑑定前之結文，伊質疑鑑定人未踐行鑑定前具
    結之法定程式。原確定判決有民事訴訟法第四百九十六條第一項第十三款之再審
    事由，爰依法提起再審之訴等語。
二、經查：
  (一)按對於確定裁定聲請再審，應依民事訴訟法第五百零七條準用同法第五百零一條
    第一項第四款之規定，表明再審理由，即應表明有民事訴訟法第四百九十六條第
    一項所列各款情形之一者為限。此等事由，必須於訴狀中表明之，其必備之程式
    ，始無欠缺，否則其聲請即屬不合法；法院毋庸裁定命其補正，逕行駁回之。又
    當事人再審之訴或聲請再審，雖聲明係對某件再審判決或裁定為再審，但審查其
    再審訴狀理由，實為指摘原確定裁判或前次之再審裁判如何違法，而對該聲明不
    服之再審判決或裁定，則毫未指明有如何法定再審理由．此種情形，可認為未合
    法表明再審理由，逕以其再審為不合法駁回之（此觀最高法院七十年台再字第三
    五號判例暨六十九年度第三次民事庭會議決定(一)之意旨即明）。本件再審聲請人
    雖主張本院九十一年度重再字第二四號裁定有民事訴訟法第四百九十六條第一項
    第十三款之再審事由，惟觀其再審書狀所載，均係指摘本院八十八年度重訴字第
    七五號確定判決違法，對上揭確定裁定則未指明有如何之法定再審理由，難認聲
    請人業已表明再審事由，依前揭意旨所示，本件再審聲請難認為合法，應予以駁
    回。
  (二)按再審之訴，應於三十日之不變期間內提起。前項期間，自判決確求時起算。判
    決於上訴期間屆滿時確定；不得上訴之判決，於宣示時確定；不宣示者，於送達
    時確定。民事訴訟法第五百條第一項、第三百九十八條第二項定有明文。又提起
    再審之訴，應表明再審理由，及關於再審理由並遵守不變期間之證據，亦為同法
    第五百零一條第一項第四款所明定。而如未表明者，其再審之訴即屬不合法，毋
    庸命其補正，逕予駁回之（最高法院六十年度台抗字第五三八號判例意旨參照）
    。本件再審原告對本院八十八年度重訴字第七五號判決，前曾提起第三審上訴，
    嗣經最高法院九十一年度台上字第一五五○號判決駁回而告確定，前揭最高法院
    判決於九十一年八月二十日送達於再審原告之訴訟代理人，此有送達證書附卷可
    稽，已生送達之效力，其再審不變期間即應自九十一年八月二十日之翌日起算，
    至再審原告九十二年九月四日提起本件再審之訴止，顯逾再審不變期間。再審原
    告雖主張本院八十八年度重訴字第七五號判決有民事訴訟法第四百九十六條第一
    項第十三款重要證據漏未斟酌之再審事由，且再審事由知悉在後云云，惟再審原
    告迄未提出再審事由知悉在後之證據，依前揭說明，其再審之訴仍不合法，亦應
    駁回。
三、據上論結，本件再審之訴及再審聲請均不合法，依民事訴訟法第五百零七條、第
    五百零二條第一項、第九十五條、第七十八條，裁定如主文。
中      華      民      國    九十二    年     十一     月     十三     日
                              民事第十七庭
                                  審判長法  官  鄭  雅  萍
                                        法  官  吳  謀  焰
                                        法  官  許  文  章
正本係照原本作成。
如不服本裁定，應於收受送達後十日內向本院提出抗告狀，並應繳納抗告費新台幣一
千元。
中      華      民      國    九十二    年     十一     月     十四     日
                                        書記官  陳  明  俐


司法院資訊處製作；財團法人民間司法改革基金會備份。
